臺灣臺中地方法院刑事判決　　　　　　 100年度訴字第1129號
公　訴　人　臺灣臺中地方法院檢察署檢察官
被　　　告　蔡鎧璟
選任辯護人　劉憲璋律師
上列被告因違反槍砲彈藥刀械管制條例案件，經檢察官提起公
訴（99年度偵字第25789號），本院判決如下：
    主    文
蔡鎧璟未經許可，持有空氣槍，處有期徒刑壹年陸月，併科罰金
新臺幣伍萬元，罰金如易服勞役，以新臺幣壹仟元折算壹日。緩
刑年，並應向公庫支付新臺幣萬元，緩刑期間付保護管束。
扣案之空氣槍壹支（槍枝管制編號：0000000000號）、鋼珠一罐
均沒收。
    犯罪事實
一、蔡鎧璟明知具有殺傷力之空氣槍為槍砲彈藥刀械管制條例所
    列管禁止持有之物，非經中央主管機關許可，不得持有，竟
    於民國95年間某日，在臺中市豐原區不詳地點，接受真實姓
    名年籍不詳、綽號「坤達」之友人所贈可發射子彈之空氣槍
    1枝（槍枝管制編號0000000000號）及鋼珠1罐等物，而自斯
    時起，未經許可無故持有之。嗣於99年11月5日凌晨2時許，
    因酒後駕車（公共危險部分，另經不起訴處分），為警在臺
    中市○○區○○路3段與大墩十九街口查獲，當場在蔡鎧璟
    所駕駛車牌號碼9U-3085號自小客車上查獲上揭可發射子彈
    之空氣槍1枝及鋼珠1罐，而查悉上情。
二、案經臺中市政府警察局第六分局報告臺灣臺中地方法院檢察
    署檢察官偵查後起訴。
    理    由
壹、證據能力方面
一、按法院或檢察官得囑託醫院、學校或其他相當之機關、團體
    為鑑定，或審查他人之鑑定 ，並準用第203條至第206條之1
    之規定 （不包括第202條囑託個人鑑定時應命鑑定人於鑑定
    前具結之規定），而鑑定之經過及其結果，應命鑑定人以言
    詞或書面報告，刑事訴訟法第208條第1項前段及第206條第1
    項分別定有明文。另現行刑事訴訟法關於鑑定之規定，除選
    任自然人充當鑑定人外，另設有囑託機關鑑定制度。依刑事
    訴訟法第198條、第208條之規定，不論鑑定人或鑑定機關、
    團體，固均應由法院、審判長、受命法官或檢察官視具體個
    案之需要而為選任、囑託， 並依同法第206條之規定，提出
    言詞或書面報告，始符合同法第159條第1項所定得作為證據
    之「法律有規定」之情形，否則所為之鑑定，仍屬傳聞證據
    。然於司法警察機關調查中之案件，為因應實務上，或因量
    大、或有急迫之現實需求，併例行性當然有鑑定之必要者，
    例如毒品之種類與成分、尿液之毒品反應，或者槍、彈有無
    殺傷力等鑑定，基於檢察一體原則，得由該管檢察長對於轄
    區內之案件，以事前概括選任鑑定人或囑託鑑定機關、團體
    之方式，俾便轄區內之司法警察官、司法警察對於調查中之
    此類案件，得即時送請先前已選任之鑑定人或囑託之鑑定機
    關、團體實施鑑定，以求時效（見法務部92年9月1日法檢字
    第0920035083號函參照， 刊載於法務部公報第312期）。此
    種由檢察機關概括選任鑑定人或概括囑託鑑定機關、團體，
    再轉知司法警察官、司法警察於調查犯罪時參考辦理之作為
    ，法無明文禁止，係為因應現行刑事訴訟法增訂傳聞法則及
    其例外規定之實務運作而為。此種由司法警察官、司法警察
    依檢察官所概括選任之鑑定人或囑託鑑定機關、團體所為之
    鑑定結果，與檢察官選任或囑託為鑑定者，性質上並無差異
    ，同具有證據能力。又法律已原則規定為有證據能力者，倘
    為當事人所不爭執者，即無贅敘說明其為有證據能力之必要
    。查內政部警政署刑事警察局係經臺灣高等法院檢察署檢
    察長概括選任有關槍砲、彈藥及火藥殘跡之鑑定機關，本案
    查扣之空氣槍1支、鋼珠1罐等物，經送請內政部警政署刑事
    警察局進行鑑定，該局因此出具之鑑驗書，均為實施鑑定之
    人員依專業知識經驗陳述其判斷意見，自屬刑事訴訟法第15
    9條第1項所指例外情形，且該鑑驗書內已具體載明鑑定方法
    （即以檢視法、性能檢驗法、動能測試法）及其結果，已符
    合鑑定報告書之法定記載要件，自具有證據能力。
二、至卷附之現場查獲照片、查扣證物照片等照片，均係屬機械
    性紀錄特徵，也就是認識對象的是照相鏡頭，透過鏡頭形成
    的畫面映寫入膠卷或特定儲存設備內（如記憶卡），然後還
    原於照相紙上，故照相中不含有人的供述要素，在現實情形
    與作為傳達結果的照相，在內容上的一致性是透過機械的正
    確性來加以保障的，在照相中並不存在人對現實情形的知覺
    、記憶，在表現時經常可能發生的錯誤（如知覺的不準確、
    記憶隨時間推移而發生的變化、遺忘），故照相當然是非供
    述證據，並無傳聞法則之適用，惟上開照片既係透過相機拍
    攝後沖印所得，且與本案犯罪事實具有關聯性，而被告及其
    選任辯護人對於卷內所附之上揭各該照片亦均未表示異議，
    主張係執法人員違法取得，經查又無不得作為證據之事由，
    依法自得作為證據，而有證據能力（最高法院97年度臺上字
    第3854號判決意旨參見）。
三、又本件如犯罪事實欄所記載扣案之物品，均非屬供述證據而
    無傳聞法則之適用，惟查：上開扣案如犯罪事實欄所載之物
    品，均係依法定程序合法所扣得，且查無其他證據足以證明
    係執法人員以違法手段所取得，其與本案具有關聯性者，當
    有證據能力。
四、按被告以外之人於審判外之言詞或書面陳述，除法律有規定
    者外，不得作為證據，刑事訴訟法第159條第1項定有明文，
    此乃傳聞證據之排除法則。又傳聞法則之重要理論依據，在
    於傳聞證據未經當事人之反對詰問予以核實，乃予排斥，惟
    若當事人已放棄對原供述人之反對詰問權，於法院審判時表
    明同意該等傳聞證據可作為證據，基於證據資料愈豐富，愈
    有助於真實發現之理念，並貫徹刑事訴訟法修法加重當事人
    進行主義之精神，確認當事人對於證據能力有處分權之制度
    ，傳聞證據經當事人同意作為證據，法院認為適當者，亦得
    為證據。另當事人於調查證據時，對於傳聞證據表示「沒有
    意見」、「對於證據調查無意見」，而未於言詞辯論終結前
    聲明異議，應視為已有將該等傳聞證據採為證據之同意，此
    刑事訴訟法第159條之5定有明文。查本案所引之下列證據，
    均據被告、辯護人及公訴人對證據能力均表示沒有意見、同
    意作為本案調查證據使用，亦未於本案言詞辯論終結前聲明
    異議，則本院審酌該等證據並無違法取證或證明力顯然過低
    之情事，均得採為證據。
貳、實體方面
一、訊據被告對於上揭犯罪事實坦承不諱，復有臺中市警察局第
    六分局市政派出所職務報告書、臺中市警察局槍枝初步檢視
    報告表及附件、臺中市警察局氣體動力式槍枝（空氣槍）動
    能初篩報告表、照片、扣案物照片、臺中市警察局第六分局
    搜索扣押筆錄、扣押物品目錄表、當事人酒精測定紀錄表、
    刑法第一百八十五條之三案件測試觀察紀錄表、汽機車駕駛
    人酒後生理協調平衡檢測紀錄表、臺中市警察局舉發違反道
    路交通管理事件通報單、臺中市警察局第六分局查扣物品（
    車輛）登記簿、道路交通事故現場圖、肇事因素索引表、道
    路交通事故調查報告表（一）（二）、交通事故照片、證號
    查詢汽車駕駛人、車輛詳細資料報表(見警卷第5、18-59頁)
    、內政部警政署刑事警察局鑑定書（99.12.7刑鑑字第09901
    60741號）、臺中市警察局刑警大隊領回槍彈證物「註記日
    期」一覽表、臺中市警察局第六分局扣押物品清單（黃、藍
    ）(見99年度偵字第2589號卷第30-35頁)等資料在卷可稽，
    及空氣槍1枝、鋼珠1罐扣案可證。上揭空氣槍經送請內政部
    警政署刑事警察局以檢視法、性能檢驗法及動能測試法鑑驗
    後，結果略以：送鑑空氣槍1支（槍枝管制編號：000000000
    0號），認係氣體動力式槍枝，以小型高壓氣體鋼瓶內氣體
    為發射動力，經以金屬彈丸測試3次，其中彈丸（直徑4.4mm
    、重量0.36g）最大發射速度為138公尺/秒，計算其動能為
    3.4焦耳，換算其單位面積動能為22焦耳/平方公分，有該局
    99年12月7日刑鑑字第0990160741號鑑定書附卷可佐。按槍
    砲彈藥刀械管制條例規定所謂之殺傷力，係以在最具威力之
    適當距離，以彈丸可穿入人體皮肉層之動能為準（司法院81
    年6月11日秘臺廳(二)字第06985號函參照）。依上開鑑定書
    所載槍枝殺傷力相關數據記載；以日本科學警察之研究結果
    ，彈丸單位面積動能達20焦耳/平方公分，則足以穿入人體
    皮肉層。本案扣案空氣槍1支，依實際3次試射結果，其最大
    發射速度之單位面積動能為每平方公分22焦耳，已超越每平
    方公分20焦耳，堪認可穿入人體皮肉層而具殺傷力。綜上所
    述，本案事證明確，被告犯行堪以認定，應依法論科。
二、查被告行為後，槍砲彈藥刀械管制條例增訂第8條第6項規定
    ：「犯第一項、第二項或第四項有關空氣槍之罪，其情節輕
    微者，得減輕其刑。」，上開條文於100年1月5日經總統號
    令修正公布，並自公布日起算至第3日即100年1月7日發生效
    力。修正後之規定較修正前之規定對被告有利，依刑法第2
    條第1項但書之規定，適用裁判時即修正後槍砲彈藥刀械管
    制條例之規定予以處斷。核被告所為，係犯槍砲彈藥刀械管
    制條例第8條第4項之未經許可持有空氣槍罪。被告自95年間
    某日起至99年11月5日為警查獲止，持有扣案空氣槍之行為
    ，為繼續犯，僅論以一未經許可持有空氣槍罪。查被告蔡鎧
    璟持有前開空氣槍動機係為驅趕施工空地聚集之野狗，係在
    空曠的地方以空氣槍射擊，並無證據證明被告有為其他犯罪
    意圖，對於社會後續潛在之危險較低，與一般擁槍自重者不
    同，惡性程度相對輕微，堪認本件被告犯罪情節尚屬輕微，
    應依槍砲彈藥刀械管制條例第8條第6項之規定減輕其刑。至
    辯護人雖請求再依刑法第59條酌減其刑，本院認被告明知上
    開空氣槍屬槍砲彈藥刀械管制條例所管制之物品，仍因個人
    興趣非法持有，犯罪情狀尚不足以引起一般同情，且無認為
    依上開規定減輕其刑後宣告法定最低度刑期猶嫌過重之情形
    ，與刑法第59條之規定未合，自難依刑法第59條規定酌減其
    刑。爰審酌被告持有上開具有殺傷力之空氣槍，對於人身安
    全、社會治安具有相當程度之潛在危險，惟念其並未持以作
    為不法使用，犯後坦承犯行態度尚稱良好，雖其持有空氣槍
    之行為對於社會秩序有所危害，然尚未造成其他損害，兼衡
    其犯罪之動機、目的、手段、持有槍枝之時間長短，及其高
    職畢業之智識程度、勉持之家庭經濟狀況（參見警卷被告調
    查筆錄之受詢問人欄內容）等一切情狀，量處如主文所示之
    刑，並就罰金部分諭知易服勞役之折算標準，以示懲儆。
三、又被告前未曾因故意犯罪受有期徒刑以上刑之宣告，有臺灣
    高等法院被告前案紀錄表附卷可憑，素行尚端，一時失慮致
    罹刑章，事後坦認犯行態度良好，復受本次罪刑之科處，又
    課予他種負擔為戒而緩其刑之執行，當足收警惕懲儆之效，
    信無再犯之虞，是可認對其宣告之刑以暫不執行為適當，爰
    宣告緩刑3年，併依刑法第74條第2項第4款規定，命被告應
    向公庫支付3萬元，俾收啟新及惕儆之效。再為輔助被告建
    立正確法治觀，本院認被告於緩刑期內，有交付專業觀護人
    員，以專業化方式導正被告之必要，爰諭知被告於緩刑期內
    付保護管束。
四、至扣案具殺傷力之空氣槍1支（槍枝管制編號：0000000000
    號），屬違禁物，應依刑法第38條第1項第1款之規定，宣告
    沒收。另扣案之鋼珠1罐，雖非違禁物，惟係供扣案空氣槍
    發射使用，即屬供被告犯前揭未經許可持有空氣槍罪所用之
    物，且均屬被告所有，業據被告供述在卷，爰依刑法第38條
    第1項第2款規定，併予宣告沒收。
據上論斷，應依刑事訴訟法第299條第1項前段，槍砲彈藥刀械管
制條例第8條第4項、第6項，刑法第11條前段、第2條第1項但書
、第42條第3項、第74條第1項第1款、第2項第4款、第93條第1項
第1款、第38條第1項第1款、第2款，判決如主文。
本案經檢察官林明誼到庭執行職務。
中    華    民    國   100    年    7     月    14    日
                  刑事第四庭  審判長法  官  吳進發
                                    法  官  黃益茂
                                    法  官  李婉玉
以上正本證明與原本無異。
如不服本判決應於收受送達後10日內向本院提出上訴書狀，並應
敘述具體理由；其未敘述上訴理由者，應於上訴期間屆滿後20日
內向本院補提理由書（均須按他造當事人之人數附繕本）「切勿
逕送上級法院」。
                                    書記官  林政佑
中    華    民    國   100    年    7     月    14    日
附錄論罪科刑法條
槍砲彈藥刀械管制條例第8條
未經許可，製造、販賣或運輸鋼筆槍、瓦斯槍、麻醉槍、獵槍、
空氣槍或第四條第一項第一款所定其他可發射金屬或子彈具有殺
傷力之各式槍砲者，處無期徒刑或五年以上有期徒刑，併科新臺
幣一千萬元以下罰金。
未經許可，轉讓、出租或出借前項所列槍枝者，處五年以上有期
徒刑，併科新臺幣一千萬元以下罰金。
意圖供自己或他人犯罪之用，而犯前二項之罪者，處無期徒刑或
七年以上有期徒刑，併科新臺幣一千萬元以下罰金。
未經許可，持有、寄藏或意圖販賣而陳列第一項所列槍枝者，處
三年以上十年以下有期徒刑，併科新臺幣七百萬元以下罰金。
第一項至第三項之未遂犯罰之。
犯第一項、第二項或第四項有關空氣槍之罪，其情節輕微者，得
減輕其刑
。